臺灣雲林地方法院行政訴訟判決　
111年度交字第11號
原      告  林家佑  
被      告  交通部公路總局嘉義區監理所

代  表  人  黃萬益  
訴訟代理人  吳冠頡（兼送達代收人）

上列當事人間交通裁決事件，原告不服被告民國111 年1月25日
雲監裁字第72-ZFC216014號、第72-ZFC216015號、第72-ZFC2160
16號、第72-ZFC216017號裁決，提起行政訴訟，本院判決如下：
    主  文
如附表編號2、3、4 所示之處分應予撤銷。
訴訟費用新臺幣參佰元由被告負擔。
被告應給付原告新臺幣參佰元。　
    事實及理由
壹、程序事項
    查本件係因原告不服被告所為道路交通管理處罰條例（下稱
    道交條例）第8 條之裁決而提起撤銷訴訟，依行政訴訟法第
    237 條之1 規定，應適用交通裁決事件訴訟程序，本院並依
    同法第237 條之7 規定，爰不經言詞辯論，逕為裁判。
貳、實體事項
一、事實概要：緣原告駕駛車牌號碼0000-00號自用小客車（下
    稱系爭車輛）於民國(下同)110 年12 月5日18時21分，在國
    道3 號南向108.9 公里、109.1 公里、109.4 公里、110.3 
    公里處，經內政部警政署國道公路警察局第六公路警察大隊
    （下稱舉發機關）分別以第ZFC000000 號、第ZFC000000 號
    、第ZFC000000 號、第ZFC000000 號等違規通知單，舉發道
    交條例第33條第1 項第4 款「行駛高速公路未依規定變換車
    道（變換車道未全程使用方向燈）」之違規。原告不服舉發
    機關上開舉發，於111 年1 月10日向被告所屬雲林監理站提
    出陳述，雲林監理站於同年月12日以嘉監雲站字第11100116
    22號函請舉發機關查證，舉發機關復於同年月20日以國道警
    六字第1116700188號號函復舉發並無違誤，雲林監理站嗣於
    同年月21日以嘉監雲站字第1110001972號函復原告，原告仍
    不服，向雲林監理站申請開立裁決書，雲林監理站爰於111 
    年1月25日開立如附表所示之雲監裁字第72-ZFC216014號、
    第72-ZFC216015號、第72-ZFC216016號、第72-ZFC216017號
    等裁決(下稱原處分)，並裁處如附表所示之裁處內容，而原
    告不服原處分如附表編號2 至4 所示之處分，遂提起本件行
    政訴訟。
二、原告主張略以：原告駕駛系爭車輛於國道3 號南向108.9 公
    里至110.3 公里處，行駛里程合計1.4公里，共1分鐘，遭後
    方車輛檢舉4張未依規定變換車道，然本件違規地點相距未
    達6公里、違規時間未達6分鐘，應論以一行為論，原告接受
    一個處罰，但不同意多張處罰，請求撤銷其它3張罰單等語
    。並聲明：㈠原處分撤銷。㈡訴訟費用由被告負擔。
三、被告答辯略以：按道路交通安全規則第91條第1項第6款規定
    ，其立法目的在於使其他用路人得預知該車之行車動向而為
    安全之措施。而所謂「應先顯示方向燈」一事，解釋上應係
    指於開始變換前至變換完成之過程中應全程顯示方向燈，而
    開始變換前於何時即應顯示方向燈，涉及後方車輛之合理預
    期時間，是不可於顯示方向燈之同時開始為變換車道之動作
    ，自不待言；再者，亦非可謂只要曾顯示方向燈即可恣意進
    行變換車道之動作，否則其他用路人又豈能於該車變換車道
    前明確知悉及預期。又按行政罰法第25條規定，本案各次違
    規行為有時序先後之別，行為地點亦不相同，且原告應遵守
    之注意規定均屬獨立，由社會一般觀察方式，可明確區隔為
    數行為，故其各次違規，在每次均造成用路人行車安全危害
    下，自應分別評價，而無重複處罰之問題。綜上所述，本案
    既經舉發機關查證依法舉發並無違誤，被告依道交條例第33
    條第1 項第4 款分別裁處罰鍰3,000 元，並各記違規點數1 
    點（即4 件裁處書合計1 萬2,000 元，並記違規點數4 點）
    ，於法應無不合等語，資為抗辯。並聲明：㈠原告之訴駁回
    。㈡訴訟費用由原告負擔。
四、本院之判斷：
  ㈠按道路交通安全規則第109條第2項第2款規定「汽車駕駛人，
    應依下列規定使用方向燈：二、變換車道時，應先顯示欲變
    換車道方向之燈光，並應顯示至完成轉彎或變換車道之行為
    。」；次按高速公路及快速公路交通管制規則第11條第2款
    亦規定「汽車行駛途中，變換車道或超越前車，應依標誌、
    標線、號誌指示，並不得有未依規定使用方向燈」其立法目
    的乃在於使其他用路人得預知該車之行動向而為安全之措施
    ，就此而言，所「『應』先顯示方向燈」一事，解釋上應係指
    於開始變換前至變換成之過程中應全程顯示方向燈。故原告
    自應於變換車道前即已使用方向燈以提醒後方駕駛，且於變
    換車道過程中直至變換車道完成為止，均使需使用方向燈。
    若僅於變換車道之某一過程瞬間、短暫使用方向燈，尚難謂
    「依規定使用方向燈。」
  ㈡經查，本件原告駕駛系爭車輛於如附表所示之時、地，有「
    變換車道，未依規定使用方向燈」之違規行為，經舉發機關
    舉發後，被告以原處分共裁處原告1 萬2,000 元，並記違規
    點數4 點等情，除為原告所自認外，並有內政部警政署國道
    公路警察局舉發違反道路交通管理事件通知單4張、採證照
    片21幀、舉發機關111年1月20日回覆嘉義監理所函、附錄之
    光碟勘驗筆錄、原處分暨送達證書等件在卷為憑，堪認屬實
    。
  ㈢次按「立法者固得以法律規定行政機關執法人員得以連續舉
    發及隨同多次處罰之遏阻作用以達成行政管制之目的，但仍
    須符合憲法第23條之比例原則及法律授權明確性原則。申言
    之，以連續舉發之方式，對違規事實繼續之違規行為，藉舉
    發其違規事實之次數，評價及計算其法律上之違規次數，並
    予以多次處罰，藉多次處罰之遏阻作用，以防制違規事實繼
    續發生，此種手段有助於目的之達成，對維護交通秩序、確
    保交通安全之目的而言，在客觀條件之限制下，更有其必要
    性及實效性。惟每次舉發既然各別構成一次違規行為，則連
    續舉發之間隔期間是否過密，以致多次處罰是否過當，仍須
    審酌是否符合憲法上之比例原則。」（司法院釋字第604 號
    之解釋理由書參照）。又「第7 條之2 之逕行舉發案件有下
    列情形之一者，得連續舉發：逕行舉發汽車行車速度超過
    規定之最高速限或低於規定之最低速度或有第33條第1 項、
    第2 項之情形，其違規地點相距6 公里以上、違規時間相隔
    6 分鐘以上或行駛經過1 個路口以上。但其違規地點在隧道
    內者，不在此限。」道交條例第85條之1 第2 項第1 款定有
    明文。準此，汽車駕駛人行駛高速公路或快速道路數次未依
    規定變換車道（未全程使用方向燈），如其違規地點相距未
    達6 公里、違規時間相隔未達6 分鐘或未行駛經過1 個路口
    ，即不得連續舉發，此於交通勤務警察或依法令執行交通稽
    查任務人員依道交條例第7 條之2 規定逕行舉發案件，固得
    直接適用，然公路主管或警察機關受理道交條例第7 條之1 
    規定的民眾檢舉舉發案件，因同具當場不能製單舉發之情形
    ，而有本質上之類似性，亦應類推適用上開規定，始符道交
    條例第85條之1 第2 項第1 款之規範意旨（臺北高等行政法
    院107 年度交上字第148 號、109 年度交上字第132 號、臺
    中高等行政法院110 年度交上字第10號判決意旨參照）。又
    ，道交條例第85條之1 第2 項各款之規範，即係對於相關違
    規事項進行行為數評價之規範，故於本條項第1 款所訂事項
    如無同款後段及但書之情形，則其行為數已經立法選擇以連
    續舉發之次數為判斷依據。換言之，本件所涉多次「行駛高
    速公路未依規定變換車道」之行為，其以舉發次數計為複數
    個行為，但立法者基於比例原則之考量，認為除非符合「違
    規地點相距6 公里以上、違規時間相隔6 分鐘以上或行駛經
    過1 個路口」之要件，始將長時間之違規評價為數行為，否
    則依據法條文義，均應視為一行為。依據標準，就行為數之
    認定不致過度嚴苛，並與立法意旨及司法院釋字第604 號之
    意旨相符（臺中高等行政法院110 年度交上字第91號判決意
    旨參照）。
  ㈣承前揭規定及說明，凡違規地點相距6 公里以上、違規時間
    相隔6 分鐘以上或行駛經過1 個路口等任一要件滿足即可連
    續舉發。本件原告主張本件違規地點相距未達6公里、違規
    時間未達6分鐘，應以一行為論，原告接受一個處罰(即原告
    接受原處分如附表編號1所示之處分)，並請求撤銷原處分如
    附表編號2 至4 所示之處分等語，是本案之爭點在於原處分
    如附表編號2 至4 所示之違規行為是否合於連續舉發之要件
    ，本院審酌如下：
  ⑴經查，如附表編號2至4所示之違規地點分別係在國道3 號南
    向109.1 公里、國道3 號南向109.4 公里、國道3 號南向11
    0.3 公里處，違規時間均係110年12月5日18時21分，此有上
    開3次處分之裁決書在卷可稽(見本院卷第9至11頁)。基此，
    可知悉如附表編號2至4所示之3次違規行為係在「違規地點
    相距6公里」、「違規時間相隔6分鐘」之內，且從附件所示
    之勘驗筆錄以觀，原告行駛於上開3 個違規地點間並無經過
    其他路口，是依前述連續舉發之規定及說明，如附表編號2
    至4所示處分核與前述連續舉發之要件未符，是原告訴請撤
    銷，應屬有據。
　⑵綜上所述，原告訴請撤銷原處分如附表編號2至4 所示裁決，
    為有理由，應予准許
五、本件判決基礎已臻明確，兩造其餘攻防方法及訴訟資料經本
    院斟酌後，核與判決結果不生影響，爰不一一詳予論述，併
    此敘明。
六、本件第一審裁判費為300 元，依行政訴訟法第98條第1 項規
    定，由敗訴之被告負擔。復因原告前已預納第一審裁判費30
    0 元，是被告應給付原告訴訟費用300 元，爰依行政訴訟法
    第104 條規定準用民事訴訟法第93條規定，爰確定第一審訴
    訟費用額如主文第2、3項所示。
七、依行政訴訟法第237 條之8 第1 項、第98條第1 項前段、第
    104 條，民事訴訟法第93條，判決如主文。
中　　華　　民　　國　　111 　年　　6 　　月　　20　　日
                行政訴訟庭法　官　陳定國
上列為正本係照原本作成。
如不服本判決，應於送達後20日內，以判決違背法令為理由，向
本院行政訴訟庭提出上訴狀並表明上訴理由（上訴理由應記載原
判決所違背之法令及其具體內容、依訴訟資料可認為原判決有違
背法令之具體事實）。如於本判決宣示或公告後送達前提起上訴
者，應於判決送達後20日內補提上訴理由書（須按他造人數附繕
本）。
中　　華　　民　　國　　111 　年　　6 　　月　　20　　日
                          書記官　黃鷹平
附表：
編號 違規時間 違規地點 裁決書案號 裁處內容（新臺幣） １ 110年12月5日18時21分 國道3 號南向108.9 公里 雲監裁字第72-ZFC216014號 ⒈罰鍰3,000元 ⒉記違規點數1點 ２ 110年12月5日18時21分 國道3 號南向109.1 公里 雲監裁字第72-ZFC216015號 ⒈罰鍰3,000元 ⒉記違規點數1點 ３ 110年12月5日18時21分 國道3 號南向109.4 公里 雲監裁字第72-ZFC216016號 ⒈罰鍰3,000元 ⒉記違規點數1點 ４ 110年12月5日18時21分 國道3 號南向110.3 公里處 雲監裁字第72-ZFC216017號 ⒈罰鍰3,000元 ⒉記違規點數1點 
附件：
一、本院勘驗被告提供之監視器光碟（檔案：RV-0000000000000
    4-X5Gh5），勘驗結果為：
㈠、錄影畫面顯示行車紀錄器攝影鏡頭係向後方拍攝，可拍前方
    車輛行駛之狀況，勘驗筆錄上所記載之時間係錄影之時間，
    併此說明。
㈡、光碟錄影時間18：20：55-18：21：02
    畫面顯示檢舉民眾行駛於高速公路之中間車道，並見原告駕
    駛灰色汽車(下稱系爭汽車)行駛於高速公路外側車道上，嗣
    系爭汽車超越檢舉民眾駕駛之車輛後，能見原告隨即使用方
    向燈，欲自外側車道變換車道至中間車道，當系爭汽車左側
    輪胎進入中間車道時，即見原告關掉方向燈（光碟錄影時間
    18：21：00），亦即原告僅瞬間使用方向燈，並未於系爭汽
    車車身完全進入中間車道過程中，全程使用方向燈。
㈢、光碟錄影時間18：21：03-18：21：07　　
    當系爭汽車於中間車道行駛一小段後，又見原告使用方向燈
    ，欲變換車道至內側車道（光碟錄影時間18：21：03），嗣
    系爭汽車左側車輪進入內側車道時，茲因前方亦有一輛汽車
    變換車道進入內側車道，故原告見狀隨即使用煞車，並同時
    持續變換車道至內側車道（光碟錄影時間18：21：04），此
    時系爭汽車離後方來車僅兩實白線、一虛白線之距離(不足5
    0公尺)，至系爭汽車車身完全進入內側車道時，亦未見原告
    使用方向燈（光碟錄影時間18：21：05）。　　　　
二、本院勘驗被告提供之監視器光碟（檔案：RV-0000000000000
    6-yyj9n），勘驗結果為：
㈠、同上開一、勘驗內容。
三、本院勘驗被告提供之監視器光碟（檔案：RV-0000000000000
    6-yyj9n），勘驗結果為：
㈠、光碟錄影時間18：21：17-18：21：02
    畫面顯示檢舉民眾行駛於高速公路之內側車道，原告亦駕駛
    系爭汽車行駛於內側車道上，嗣系爭汽車超越檢舉中間車道
    之汽車後，能見原告使用方向燈，欲自內側車道變換車道至
    中間車道（光碟錄影時間18：21：19），當系爭汽車右側輪
    胎進入中間車道時，即見原告關掉方向燈（光碟錄影時間18
    ：21：20），亦即原告僅瞬間使用方向燈，並未於系爭汽車
    車身完全進入中間車道過程中，全程使用方向燈。
㈡、光碟錄影時間18：21：42-18：21：53
    此時系爭車輛行駛於中間車道上，並見原告使用方向燈，欲
    自中間車道變換車道至內側車道，當系爭汽車左側輪胎進入
    內側車道時，即見原告關掉方向燈（光碟錄影時間18：21：
    44），亦即原告僅瞬間使用方向燈，並未於系爭汽車車身完
    全進入內側車道過程中，全程使用方向燈，檔案畫面至此結
    束。
四、本院勘驗被告提供之監視器光碟（檔案：RV-0000000000000
    1-P21Vw），勘驗結果為：
㈠、同上開三、勘驗內容。